【裁判字號】    92,上易,676
【裁判日期】    920624
【裁判案由】    妨害自由等
【裁判全文】
臺灣高等法院高雄分院刑事判決          九十二年度上易字第六七六號
    上訴人  台灣高雄地方法院檢察署檢察官
    被  告  甲○○
右上訴人因被告妨害自由等案件，不服臺灣高雄地方法院九十一年度易字第一六七六
號中華民國九十二年二月二十七日第一審判決（起訴案號：臺灣高雄地方法院檢察署
九十一年度偵字第四九五八號），提起上訴，本院判決如左：
      主      文
原判決關於強制罪部分撤銷。
甲○○以強暴妨害人行使權利，處有期徒刑月，如易科罰金，以佰元折算壹日。
其他上訴駁回。
      事      實
一、甲○○於民國（下同）九十一年三月一日十八時三十分許，酒後駕駛車牌Ｖ二─
    五四五號營業小客車（公共危險罪部分已據原審判處有期徒刑二月確定），沿高
    雄市○○區○○街（起訴書誤載為瑞北街）由北往南行駛，途經該街道四七號前
    時，見乙○○騎乘車牌ＺＢＨ─七０二號輕型機車同向在前行駛，遂按鳴喇叭欲
    超越乙○○，因乙○○未予理會，甲○○竟駕駛其小客車，自後追撞乙○○之機
    車，致乙○○人車倒地，受有右前臂、右手挫傷、右大腿、右小腿及左膝多處擦
    傷（傷害部分已撤回告訴，未經起訴），甲○○因恐被乙○○追究，乃即下車，
    出手毆打乙○○，逼令乙○○答應不予追究後，始停止毆打，而以強暴妨害乙○
    ○行使民、刑事追究之權利。嗣警員蕭自雄據報到場處理，因甲○○接受酒精測
    試，蕭自雄乃將之帶至高雄市立大同醫院，欲實施血液酒精測試，甲○○明知蕭
    自雄係依法執行職務之公務員，竟當場辱罵蕭自雄「他媽的，無法無天」、「幹
    你娘，在家喝酒也有事，無法無天啊」等語。嗣因大同醫院人員表示甲○○之情
    況無法接受血液酒精濃度測試，蕭自雄乃將之帶回高雄市政府警察局鹽埕分局建
    國四路派出所，於回程途中，在警車上再次要求甲○○接受吹氣酒精濃度測試，
    詎甲○○又接續對蕭自雄辱罵「我就是不吹，我犯什麼法，我給你吹啊，我吹你
    媽個Ｂ，吹」等語。嗣因回到建國四路派出所後，至當日二十二時三十三分許，
    甲○○始同意接受吹氣酒精濃度測試，並測得其酒精濃度為每公升零點五五毫克
    。
二、案由乙○○訴經高雄市政府警察局鹽埕分局移送台灣高雄地方法院檢察署檢察官
    偵查起訴。
      理      由
一、訊據被告甲○○對於前開酒後駕車撞倒告訴人乙○○之人車之事實，供承不諱，
    而辯稱：伊當時喝醉酒，不小心撞到乙○○，伊並沒有毆打乙○○，伊只是過去
    看他，也沒有要求他不要追究，伊不知有辱罵警員蕭自雄，是第二日聽錄音帶時
    ，才知有辱罵那些話云云。
二、惟查，
  (一)前開被告對被害人乙○○施強暴之事實，已據乙○○於警訊時指訴綦詳，於檢察
    官偵查中亦指稱「當時他打我，問我要怎麼樣，我沒有回答，他繼續在（再）打
    ，然後我跟他說，我算了，我算了，他問我要不要和解，我說我和解，你不要打
    我了」、「他前後打我三次，直至我說和解才沒有打我」等語（偵查卷第十四頁
    ）。證人即在現場參予勸說之陳朝見於原審證稱「我看見較年長者（指被告）臉
    色難看，年長者對年輕者（指乙○○）大小聲，較年長者有無說任何話，我已經
    忘記了，我過去查看時，看見兩個人互相用手比來比去，當時較年長者語氣不好
    ，較年輕者說願意好好談」等語（原審卷第四四頁）。被告駕車撞倒被害人乙○
    ○受傷，有大同醫院出具之診斷證明書附卷可稽（警卷第八頁）。被告撞傷被害
    人乙○○，竟對乙○○「大小聲」，至使乙○○表示「願意好好談」，是足印證
    乙○○前開指訴為真實可採。被告毆打乙○○，至使乙○○表示和解（即不追究
    之意），始未再繼續毆打，顯見被告以強暴妨害乙○○行使民、刑事追究之權利
    ，自足認定。
  (二)前開被告於警員蕭自雄依法執行職務時，當場對之漫罵侮辱之事實，已據證人蕭
    自雄及會同在場處理之警員林光華於原審偵審中證述綦詳，並經原審當庭勘驗被
    告漫罵之錄音帶無訛，有勘驗筆錄在卷足憑（原審卷第七一頁）。該錄音帶之內
    容，確係被告與蕭自雄之對話，亦為被告所是認（原審卷第七二頁）。被告雖以
    當時其已酒醉，不知所為何事云云。但被告當時僅係「走路不是很穩，但不是醉
    得無法走路或是爛醉如泥」，對警員所提問之問題，均能應答等情，分據證人乙
    ○○及蕭自雄證實。是被告當時之精神狀況，顯未達心神喪失或精神耗弱之程度
    甚明。
  (三)綜上所，本案事證已臻明確，被告所辯顯係卸責之詞，殊無足採，其犯行洵堪
    認定。
三、查被告以強暴妨害人行使權利，核其所為，係犯刑法第三百零四條第一項之強制
    罪；又對於警員依法執行職務時，當場辱罵穢語，此部分所為，係犯刑法第一百
    四十條第一項之侮辱公務員罪。所犯二罪間，係分別起意，應予分論併罰。
四、原審就強制罪部分諭知無罪判決，尚有未洽。檢察官上訴意旨指摘原判決此部分
    不當，為有理由，應將原判決此部分撤銷改判。爰審酌被告無故駕車追撞被害人
    乙○○之人車倒地受傷，不思表達歉意，竟出手傷人，又逼迫被害人和解不予追
    究，惡性非輕，姑念犯罪後，已與被害人和解，有和解書影本附卷可稽，態度尚
    好等一切情狀，量處如主文所示之刑，並諭知易科罰金之折算標準。
五、原審就侮辱公務員部分，適用刑法第一百四十條第一項、第四十一條第一項前段
    、罰金罰鍰提高標準條例第一條前段、第二條，審酌被告對於執行職務之警員辱
    罵穢語，嚴重侵害國家公權力，惡性非輕，惟念其犯罪後坦承大部分犯行等一切
    情狀，量處拘役肆拾日，並諭知如易科罰金，以佰元折算壹日；其認事用法及
    量刑，均無不合。檢察官上訴意旨以量刑過輕指摘原判決此部分不當，難認有理
    由，應予駁回。
據上論斷，應依刑事訴訟法第三百六十八條、第三百六十九條第一項前段、第三百六
十四條、第二百九十九條第一項前段、刑法第三百零四條第一項、第四十一條第一項
前段、罰金罰鍰提高標準條例第一條前段、第二條，判決如主文。
本案經檢察官張其主到庭執行職務。
中 華    民    國     九十二     年       六       月     二十四     日
                              臺灣高等法院高雄分院刑事第五庭
                                  審判長法官  吳水木
                                        法官  趙文淵
                                        法官  洪慶鐘
右正本證明與原本無異。
不得上訴。
                                      書記官  彭筱瑗
中    華    民    國     九十二     年       六       月    二十五      日
附錄：本判決論罪科刑法條：
刑法第一百四十條第一項：
於公務員依法執行職務時，當場侮辱，或對於其依法執行之職務公然侮辱者，處六月
以下有期徒刑、拘役或一百元以下罰金。
刑法第三百零四條第一項：
以強暴、脅迫使人行無義務之事或妨害人行使權利者，處三年以下有期徒刑、拘役或
三百元以下罰金。
                                                                        Ｆ


司法院資訊處製作；財團法人民間司法改革基金會備份。
